【裁判字號】    97,訴,2030
【裁判日期】    970730
【裁判案由】    加重強盜等
【裁判全文】
臺灣臺中地方法院刑事判決              97年度訴字第2030號
公  訴  人  臺灣臺中地方法院檢察署檢察官
被      告  丙○○
選任辯護人  郭隆偉律師
上列被告因加重強盜等案件，經檢察官提起公訴（97年度偵字第
9040號），本院判決如下：
    主    文
丙○○犯侵占遺失物罪，處罰金新臺幣貳仟元，如易服勞役，以
新臺幣壹仟元折算壹日；又犯攜帶兇器強盜罪，累犯，處有期徒
刑柒年捌月，扣案之玩具手槍（含彈匣壹個）壹支沒收；又犯攜
帶兇器強盜未遂罪，累犯，處有期徒刑年捌月，扣案之玩具手
槍（含彈匣壹個）壹支沒收。有期徒刑部分應執行有期徒刑玖年
陸月，扣案之玩具手槍（含彈匣壹個）壹支沒收。
    犯罪事實
一、丙○○前因違反懲治盜匪條例、違反著作權法等案件，經法
    院分別判處有期徒刑7年2月、5月確定，嗣其所犯違反著作
    權法案件之有期徒刑5月部分，經法院裁定減刑為有期徒刑2
    月又15日確定，並與其所犯上開違反懲治盜匪條例案件所處
    之刑，定應執行刑為有期徒刑7年2月確定，於民國95年10月
    25日因假釋付保護管束而出監，嗣於96年11月21日保護管束
    期滿未經撤銷，視為執行完畢。詎其仍不知警惕，而為下列
    犯行：
  (一)其於96年10月中旬某日，在臺中市○區○○○街與明義街口
    旁，拾獲乙○○所遺失之身分證、健保卡各1張後，竟意圖
    為自己不法之所有，將之予以侵占入己，並將之攜回其位於
    臺中市○區○○路1段98號5樓房間床鋪下藏放。
  (二)其於97年3月20日下午，基於意圖為自己不法所有之犯意，
    攜帶其所有、槍身長約22公分、槍柄長約13公分、金屬材質
    製、銀色槍身、握把外側為木質、槍管未貫通之客觀上具有
    危險性，足資為兇器使用之玩具手槍（含彈匣1個，下同）1
    支，至設於臺中市○區○○○路268號之「帝國停車場」內
    ，伺機行搶。迨約至同日下午1時3分許，見丁○○進入車號
    3870-L P號自小客車內，欲駕駛該車離去，旋趨前擋住車門
    ，並向黃素玲表示可否搭載其至同市○○路段，經黃素玲拒
    絕後，其即向黃素玲出示插在腰際之上開玩具手槍，並表示
    ：這樣還不方便嗎等語，而以此強暴方式，致令黃素玲不能
    抗拒後，隨即喝令黃素玲移至副駕駛座，黃素玲聞言，即從
    駕駛座爬至副駕駛座，並依丙○○之指示平躺於副駕駛座、
    遞送衛生紙，及取交其所有之停車卡予丙○○。嗣丙○○即
    將外套脫下套於汽車方向盤上，而駕駛該車輛，在臺中市區
    繞行。期間，丙○○除以黃素玲所遞交之衛生紙擦拭汽車排
    檔桿外，復喝令丁○○再將黃素玲所有之新臺幣（下同）60
    0元取交予其。待車行途經設於臺中市○○○路1043號之全
    聯福利中心時，丙○○見該處設有自動櫃員機，遂喝令丁○○下車提款，丁○○即依其指示下車提領40,000元後交予丙○○後，再依其之指示續平躺於副駕駛座，雙方並繼續於市
    區內繞行。稍許，丙○○另命丁○○撥打0000000000號電話
    向暴風無線計程車行叫計程車，並將車輛駛往臺中市○○○○路356號。抵達該址後，丙○○旋命丁○○爬到後座平躺
    ，並以副駕駛座之椅背壓住其頭部，及以衛生紙擦拭車輛方
    向盤及儀表板等處之指紋後，即約於同日下午1時43分許，
    搭乘由不知情之陳明德所駕駛之車號OS-110號計程車（暴風
    車隊編號第525號）離開現場，並在臺中市○○路與向上路
    口處某便利商店前下車而逃逸，且將所得款項花用殆盡。
  (三)其於97年4月10日下午，基於意圖為自己不法所有之犯意，
    駕駛不知情之其父游海永所有之車號OA-2103號自小貨車，
    並將車輛停放在臺中市○○路上後，再攜帶前開玩具手槍徒
    步進入「帝國停車場」內，伺機行搶。迨約至同日下午2時
    45分許，見甲○○欲進入車號CQ-7399號自小客車內，旋手
    持上開玩具手槍，並以外套覆蓋，趨前扺住甲○○之左背部
    ，喝令甲○○上車，欲以相同之手法強盜財物，而著手對甲○○施以強暴行為。因甲○○大叫「你要幹什麼」等語，並
    以左手拍打丙○○持槍之手，始發現外套下之玩具手槍。丙○○見此，乃向甲○○稱：「算妳好運」等語後，即罷手並
    駕駛上開自小貨車逃逸，而未能得逞。
    嗣臺中市警察局第二分局警員己○○等人獲報後，經訪查在
    自家陽臺目睹甲○○遭強盜財物過程之劉勝義，並調閱案發
    地點附近之監視錄影器，查悉游海永所有之車號OA-2103號
    自小貨車涉有嫌疑，再經調閱游海永戶內相關人之資料，而
    研判丙○○涉有嫌疑，復經丁○○、甲○○陸續指認無誤後
    ，即約於97年4月10日晚間確悉丙○○涉有嫌疑重大，乃於
    97年4月11日上午10時40分許，至丙○○位於臺中市○區○○路1段98號住處前，逮獲丙○○，並經其同意，陸續前往
    丙○○女友位於臺中市○區○○○路4段232之3號6樓之7住
    處內，搜索扣得丙○○強盜甲○○財物當天所穿著之白色上
    衣、深褐色褲子各1件，及丙○○前址住處房間、地下室內
    搜索扣得玩具手槍1支、乙○○所有之身分證、健保卡各1張
    。
二、案經臺中市警察局第二分局報請臺灣臺中地方法院檢察署檢
    察官偵查起訴。
    理    由
壹、程序部分：
一、按被告以外之人（包括證人、鑑定人、告訴人、被害人及共
    同被告等）於審判外之陳述雖不符刑事訴訟法第159條之1至
    之4等4條之規定，而經當事人於審判程式同意作為證據，法
    院審酌該言詞陳述或書面陳述作成時之情況，認為適當者，
    亦得為證據；當事人、代理人或辯護人於法院調查證據時，
    知有刑事訴訟法第159條第1項不得為證據之情形，而未於言
    詞辯論終結前聲明異議者，視為有前項之同意，同法第159
    條之5定有明文。立法意旨在於傳聞證據未經當事人之反對
    詰問予以核實，原則上先予排除。惟若當事人已放棄反對詰
    問權，於審判程式中表明同意該等傳聞證據可作為證據；或
    於言詞辯論終結前未聲明異議，基於尊重當事人對傳聞證據
    之處分權，及證據資料愈豐富，愈有助於真實發見之理念，
    且強化言詞辯論主義，使訴訟程式得以順暢進行，上開傳聞
    證據亦均具有證據能力。另按刑事訴訟法第159條之5第2項
    所定：「當事人、代理人或辯護人於法院調查證據時，知有
    第159條第1項不得為證據之情形，而未於言詞辯論終結前聲
    明異議者，視為有前項之同意。」乃係基於證據資料愈豐富
    ，愈有助於真實發現之理念，酌採當事人進行主義之證據處
    分權原則，並強化言詞辯論主義，透過當事人等到庭所為之
    法庭法動，在使訴訟程式順暢進行之要求下，承認傳聞證據
    於一定條件內，得具證據適格。此種「擬制同意」，因與同
    條第一項之明示同意有別，實務上常見當事人等係以「無異
    議」或「沒有意見」表示之，斯時倘該證據資料之性質，已
    經辯護人閱卷而知悉，或自起訴書、原審判決書之記載而了
    解，或偵、審中經檢察官、審判長、受命法官、受託法官告
    知，或被告逕為認罪答辯或有類似之作為、情況，即可認該
    相關人員於調查證據之時，知情而合於擬制同意之要件（最
    高法院96年度臺上字第4174號判決要旨可資參照）。查本件
    證人劉勝義、陳明德、乙○○（見警卷第74頁臺中市警察局
    第二分局文正所公務電話紀錄簿）於警詢時，及證人黃素玲
    、甲○○於警偵訊之證述內容，及警卷所附車號OA-2103號
    自小貨車車籍查詢—基本資料詳細畫面、監視器翻拍照片、
    全戶戶籍資料查詢結果、臺中市警察局第二分局文正所公務
    電話紀錄簿等，依卷證所示，其等作成或取得之狀態，並無
    違背其等個人意思而為陳述，或其他違法取供或不法取得之
    情形，證人丁○○、甲○○於偵訊時並已經檢察官諭令具結
    （見偵卷第27頁、第28頁），其等證詞之可信性更已獲擔保
    ，且本件公訴人、被告及選任辯護人於本院審理中表示對於
    上開證據之證據能力不爭執（見本院卷第35頁反面、第66至
    71 頁），亦即對上開證據資料，於本院審理中復不爭執其
    等證據能力及真實性，足認並無顯不可信或係違法取得之情
    況，本院審酌其等之內容亦適宜為本案證據，是本件證人劉
    勝義、陳明德、乙○○於警詢時，及證人黃素玲、甲○○於
    警偵訊之證述內容，及警卷所附車號OA-2103號自小貨車車
    籍查詢—基本資料詳細畫面、監視器翻拍照片、全戶戶籍資
    料查詢結果、臺中市警察局第二分局文正所公務電話紀錄簿
    等於審判外之言詞或書面陳述、書證，仍具有證據能力。
二、按搜索，經受搜索人出於自願性同意者，得不使用搜索票。
    但執行人員應出示證件，並將其同意之意旨記載於筆錄。刑
    事訴訟法第131條之1定有明文。查本件承辦員警係經表示身
    分，並經被告之同意後，始針對臺中市○區○○○路4段232
    之3號6樓之7、臺中市○區○○路1段98號5樓等處所進行搜
    索等情，業經被告於本院審理中陳明甚詳（見本院卷第68頁
    ），復有其所出具之搜索同意書2份附警卷可查，且經核警
    卷所附搜索、扣押筆錄上亦確已明確記載係經被告同意搜索
    之意旨，則依上開規定，本案搜索程序係屬合法，乃因此搜
    索扣獲之白色上衣、深褐色褲子各1件，及扣得之玩具手槍1
    支、證人乙○○所有之身分證、健保卡各1張，均係經合法
    程序所取得，自有證據能力。
貳、實體部分：
一、上開事實業經被告丙○○於本院審理中坦承不諱，核與證人
    丁○○於警偵訊中證述其如何遭被告強盜財物得逞等經過情
    節、證人甲○○於警偵訊中證述被告如何向其施以強盜行為
    等經過情節，證人乙○○於警詢中證述其身分證、健保卡如
    何遺失等經過情節、及證人劉勝義於警詢中證述所見聞證人
    甲○○遭強盜之經過等、證人陳明德於警詢中證述其如何受
    召請而搭載被告等經過情節相符，復有車號OA-2103號自小
    貨車車籍查詢—基本資料詳細畫面、監視器翻拍照片、臺中
    市警察局第二分局文正所公務電話紀錄簿等在卷可稽，及前
    開玩具手槍、被告所有之白色上衣、深褐色褲子各1件，及
    證人乙○○所有之身分證、健保卡各1張等扣案可憑，堪信
    被告上開不利於己之自白確與事實相符，應可採信。又被告
    於本院審理中受選任辯護人訊問時，雖曾一度改稱：「（選
    任辯護人問：第二件甲○○的部分，為何甲○○看你持槍不
    會害怕？）剛開始被害人已經下車在車門邊好像在整理物品
    ，我靠過去，一手持槍，一手拍被害人的背，我還沒有說話
    的時候，被害人轉身過來，問我要幹什麼，我嚇到就跑掉。
    」云云，惟查被告此部分供述，與其前揭自白不符，且核與
    證人甲○○前揭證述內容不合，併對照選任辯護人於本院審
    理中反於被告答辯意旨，及其於本院準備程序中之攻防主張
    ，突於本院審理時自行提出被告該部分所為尚未至著手階段
    之主張，並因此為上開訊問內容等情，足見被告此部分所言
    ，無非臨訟配合之詞，自難以採信。至選任辯護人雖又自行
    反於被告答辯意旨及其於本院準備程序中之攻防主張，於本
    院審理中自行質疑被告是否有侵占意圖，然查選任辯護人此
    部分主張，不惟核與被告前揭自白內容不符，且被告於96年
    10 月中旬某日，拾獲證人乙○○所遺失之身分證、健保卡
    各1 張後，未交警或為其他適法處理，反將之攜回住處藏放
    ，迄至97年4月11日始為警查獲，苟非基於不法所有之意圖
    ，又何以致此，是選任辯護人此部分主張，亦無理由，附此
    敘明。據上，本案事證明確，被告犯行洵堪認定。
二、核被告如犯罪事實欄一、(一)部分所為係犯刑法第337條侵占
    遺失物罪。又按所謂兇器，其種類並無限制，凡客觀上足以
    對人之生命、身體、安全構成威脅，具有危險性之兇器為已
    足，並不以攜帶之初有行兇之意圖為必要（最高法院79年臺
    上字第5253號判例意旨參照）。而本件被告於強盜證人丁○○、甲○○時所持之玩具手槍係金屬材質製、槍身長約22公
    分、槍柄長約13公分、銀色槍身、握把外側為木質、槍管未
    貫通、含彈匣1個內無子彈等情，業經本院勘驗明確，有本
    院審理筆錄在卷可證，自為足以傷害人之生命、身體之兇器
    。是被告持以為如犯罪事實欄一、(二)部分之行為，係犯強盜
    既遂而有刑法第321條第1項第3款之情形，應論以同法第330
    條第1項攜帶兇器強盜既遂罪。另按強盜之著手，應以實施
    強暴、脅迫等行為為標準（最高法院23年非字第85號判例可
    資參照），如已施用強暴、脅迫等手段，雖未取得財物者，
    仍應以未遂論（最高法院87年度臺上字第288號裁判要旨可
    資參照）。本件被告基於攜帶兇器強盜之犯意，而持前開玩
    具手槍埋伏於帝國停車場內，嗣見證人甲○○出現欲進入車
    內，即本此犯意，持槍趨前扺住證人甲○○之左背部，喝令
    證人甲○○上車，顯已對證人甲○○施以強暴行為，亦即以
    著手於強盜行為之實行，雖因證人甲○○大叫「你要幹什麼
    」等語，並以左手拍打被告持槍之手，始發現外套下之玩具
    手槍，而被告見此，方於向證人甲○○稱：「算妳好運」等
    語後，罷手逃逸，致未能取得財物，參酌上開判例、裁判要
    旨，被告此部分所為，即其如犯罪事實欄一、(三)部分之行為
    ，係犯強盜未遂而有刑法第321條第1項第3款之情形，應論
    以同法第330條第2項攜帶兇器強盜未遂罪，為未遂犯，爰依
    刑法第25條第2項規定，按既遂犯之刑減輕之。選任辯護人
    雖另主張被告強盜證人甲○○部分所為尚未達著手程度云云
    ，然被告業已著手強盜證人甲○○財物，已如前述，不復贅
    敘，選任辯護人此部分所認，尚無理由，難以採信。被告所
    犯上開3罪，犯意個別、行為互異，應分論並罰。另按自首
    以對於未發覺之罪投案而受裁判為要件，如案件已發覺，則
    被告縱有投案陳述自己犯罪之事實，亦祇可謂為自白，不能
    認為自首（最高法院95年度臺上字第1785號判決要旨可資參
    照），又刑法第62條所謂發覺，並非以有偵查犯罪權之機關
    或人員確知其人犯罪無誤為必要，有確切之根據得為合理之
    可疑，而對犯罪行為人發生嫌疑時，即得謂為已發覺（最高
    法院72年臺上字第641號判例、94年度臺上字第7385號裁判
    意旨參照）。查本件被告雖於97年4月11日上午為警查獲後
    ，即坦承其另涉有強盜證人丁○○財物得逞犯行。惟證人即
    臺中市警察局第二分局文正派出所警員己○○於本院審理中
    結證：「（本院問：本案是否你承辦的？）是。一開始是負
    責受理「帝國停車場」強盜既遂案件，就是被害人丁○○，
    我有到「帝國停車場」的現場受理，第一次被害人有看到歹
    徒的樣貌，但不知道是何人所為，只知道歹徒持有具有殺傷
    力的物品，被害人推測是手槍，只不知道是否有殺傷力。隔
    了壹個多月，又發生第二次未遂案件，就是被害人甲○○，
    第二次是我另一名同事到現場受理，他有跟我說被害人陳述
    的遇害的過程，我聽完之後，認為與第一次發生的情形相似
    ，我同事並跟我說現場有一位目擊證人他有看到歹徒逃逸的
    方向我後來在逃逸的沿線，調取到監視器畫面，看到壹台汽
    車車牌號碼，知道這個車牌號碼，後來查出車主是嫌犯的父
    親，經過警方調閱該戶的內部居住人口比對前科，他們有三
    個兄弟，兩人在監執行，只剩下一人，且其前科纍纍。我們
    就調閱被告的照片供兩名被害人指認，指認結果符合當時歹
    徒的樣貌。然後我們就去自小客車的所在地埋伏，後來在隔
    天被告出現，請被告到派出所說明，整個偵辦過程是如此。
    」、「（本院問：〈提示警卷97年4月10日丁○○兩次警訊
    筆錄並告以要旨〉是否你所指的被害人丁○○的指認筆錄？
    ）是的。」、「（本院問：〈提示警卷97年4月10日甲○○
    兩次警訊筆錄並告以要旨〉是否你所指的被害人甲○○的指
    認筆錄？）甲○○是只有照片指認，並沒有指認本人。因為
    她有事情要忙，她指認照片是在第二次的筆錄。」、「（選
    任辯護人問：你們是4月10日的時候確認犯嫌？）4月10日晚
    上
    ‧‧先給丁○○指認，甲○○的指認時間我不太記得。」」
    等語，復有被告全戶戶籍資料查詢結果、車號OA-2103號自
    小貨車車籍查詢—基本資料詳細畫面、監視器翻拍照片等在
    卷可查，且證人丁○○、甲○○於97年4月10晚間即陸續經
    警方通知到案指認被告即係犯罪行為人，有證人丁○○、甲○○之警詢筆錄在卷可稽（見警卷第13至16頁、第24至25
    頁）附卷可憑；相互參核，顯見證人己○○等人接獲報案，
    經訪查在自家陽臺目睹證人甲○○遭強盜財物過程之證人劉
    勝義，並調閱案發地點附近之監視錄影器，查悉被告之父游
    海永所有之車號OA-2103號自小貨車涉有嫌疑，再經調閱被
    告戶內相關人之資料，而研判被告涉有嫌疑，復經證人丁○○、甲○○陸續指認無誤後，即約於97年4月10日晚間，已
    然得有確切之根據得為合理之可疑，而對被告之強盜證人丁○○之行為發生嫌疑，是被告嗣為警查獲時，坦承另涉有強
    盜證人丁○○財物得逞之行為，充其量只可謂係自白，尚難
    認係自首，故選任辯護人主張被告就此部分構成自首，即有
    誤會，本院尚難採信。被告前因違反懲治盜匪條例、違反著
    作權法等案件，經法院分別判處有期徒刑7年2月、5月確定
    ，嗣其所犯違反著作權法案件之有期徒刑5月部分，經法院
    裁定減刑為有期徒刑2月又15日確定，並與其所犯上開違反
    懲治盜匪條例案件所處之刑，定應執行刑為有期徒刑7年2月
    確定，於95年10月25日因假釋付保護管束而出監，嗣於96年
    11月21日保護管束期滿未經撤銷，視為執行完畢之事實，有
    臺灣高等法院被告前案紀錄表在卷可查，其受有期徒刑執行
    完畢後，於5年以內再故意犯本件攜帶兇器強盜既遂、攜帶
    兇器強盜未遂等有期徒刑以上之罪，依刑法第47條第1項之
    規定，構成累犯，並應加重其刑。被告所犯攜帶兇器強盜未
    遂部分之刑，同時有加重及減輕事由，應先加後減。爰審酌
    被告正值青壯，不思循正軌謀求生活之資，竟藉以攜帶兇器
    強盜獲利之心態可議，並造成證人丁○○、甲○○之精神驚
    嚇，暨證人丁○○財物上相當之損害，惡性非輕，又其侵占
    證人乙○○之身分證、健保卡，亦致使證人乙○○產生生活
    上相當之困擾，惟念其犯罪後坦承犯行，態度甚佳，及其犯
    罪所得非鉅、強盜過程中未另對證人丁○○、甲○○實施其
    他具體傷害行為等一切情狀，量處如主文所示之刑，並就其
    所處罰金刑部分，諭知如易服勞役之折算標準，且就其所處
    有期徒刑部分，定其應執行之刑。扣案之玩具手槍（含彈匣
    1個）1支，係被告所有，供其犯前述強盜部分等案件所用，
    應依刑法第38條第1項第2款規定予以宣告沒收。又扣案之白
    色上衣、深褐色褲子各1件，係被告平日之穿著，非供本案
    強盜證人甲○○財物時之刻意裝扮，業經被告陳明甚詳，經
    核非直接供本案犯罪所用之物，連同起獲之證人乙○○所有
    之身分證、健保卡各1張，均尚與沒收之要件不合，爰不予
    以宣沒收。
據上論斷，應依刑事訴訟法第299條第1項前段，刑法第337條、
第330條第1項、第2項、第25條第2項、第47條第1項、第51條第
5款、第38條第1項第2款，刑法施行法第1條之1第1項、第2項前
段，判決如主文。
本案經檢察官戊○○到庭執行職務。
中    華    民    國    97    年    7     月    30    日
                  刑事第14庭    審判長法  官  陳  葳
                                      法  官  劉逸成
                                      法  官  林世民
上正本證明與原本無異。
如不服本判決，應於收受送達後10日內向本院提出上訴書狀（應
敘述具體理由並附繕本）。
上訴書狀如未敘述理由，應於上訴期間屆滿後20日內補提理由書
於本院。
                                      書記官  紀俊源
中    華    民    國    97    年    7     月    30    日
附錄論罪科刑法條：
中華民國刑法第330條
犯強盜罪而有第321條第1項各款情形之一者，處7年以上有期徒
刑。
前項之未遂犯罰之。
中華民國刑法第337條
意圖為自己或第三人不法之所有，而侵占遺失物、漂流物或其他
離本人所持有之物者，處5百元以下罰金。


司法院資訊處製作；財團法人民間司法改革基金會備份。
